臺灣高等法院民事判決
108年度上字第1251號
上  訴  人    聚福建設有限公司


兼法定代理人  余永椿  
共      同
訴訟代理人    蔡聰明律師    
複 代理 人    楊光律師  
被 上訴 人    鄭慧珍                                                        
訴訟代理人    林宇文律師                           
複 代理 人    張漢榮律師
              游文愷律師  
上列當事人間請求清償債務事件，上訴人對於中華民國108年8月
13日臺灣基隆地方法院108年度訴字第324號第一審判決提起上訴
，本院於109年3月10日言詞辯論終結，判決如下：
    主      文
上訴駁回。
第二審訴訟費用由上訴人負擔。
    事實及理由
一、被上訴人主張：伊於民國（下同）104年5月13日與上訴人聚
    福建設有限公司（下稱聚福公司）簽訂投資契約書（下稱系
    爭契約），聚福公司因就計畫開發之基隆市○○區○○段○○段0
    地號等28筆土地都更案（下稱系爭開發案）整合所需資金向
    伊募資，預定投資金額為新臺幣（下同）500萬元，投資期
    間42個月，聚福公司應於投資期間屆滿時1次給付伊投資金
    額及按年報酬率20%計算之投資報酬，另由上訴人余永椿（
    下稱余永椿，與聚福公司合稱上訴人）簽發面額850萬元、
    發票日107年12月30日、號碼KZ0000000、付款人為基隆第一
    信用合作社大武崙分社、伊為受款人之支票1紙（下稱系爭
    支票）擔保聚福公司履行投資金額及報酬總額之給付義務。
    伊已依約交付第1期投資款100萬元予聚福公司，投資期間至
    108年1月16日屆滿，聚福公司迄未給付伊投資金額及投資報
    酬。爰依系爭契約第2條第3項、第4項、第5項之約定，請求
    聚福公司給付投資金額100萬元及投資報酬70萬元，另依票
    據關係請求余永椿給付170萬元等語。聲明求為判決：㈠聚福
    公司應給付被上訴人170萬元，及自起訴狀繕本送達翌日起
    至清償日止，按年息5%計算之利息。㈡余永椿應給付被上訴
    人170萬元，及自起訴狀繕本送達翌日起至清償日止，按年
    息6%計算之利息。㈢前2項之給付，上訴人其中1人為給付，
    其他上訴人就給付金額之範圍內同免責任。㈣願供擔保，請
    准宣告假執行。
二、上訴人則以：系爭契約期滿時，上訴人僅須返還投資金額10
    0萬元予被上訴人。被上訴人未依系爭契約第2條第2項約定
    給付其餘投資款400萬元，不得依系爭契約第2條第4項約定
    請求投資報酬。聚福公司因訴外人簡菀琳違約致未能完成系
    爭開發案，係不可歸責於己之事由所致，被上訴人不得請求
    報酬。又被上訴人違約不給付其餘投資款，聚福公司得依系
    爭契約第4條請求被上訴人給付違約金50萬元，並以此債權
    與被上訴人主張之債權互為抵銷。聚福公司既不須給付投資
    報酬，余永椿自無庸負擔保責任，爰為票據原因關係抗辯等
    語置辯。
三、原審為上訴人敗訴之判決，上訴人提起上訴，上訴聲明：㈠
    原判決廢棄。㈡被上訴人在第一審之訴及假執行之聲請均駁
    回。被上訴人則答辯聲明：上訴駁回。
四、兩造不爭執事項：（見本院卷第100頁）
  ㈠聚福公司與被上訴人於104年5月13日簽訂系爭契約，余永椿
    同時簽發系爭支票作為聚福公司履行系爭契約所定義務之擔
    保。
  ㈡被上訴人於104年6月17日依系爭契約第2條第2項約定匯款100
    萬元予聚福公司。
  ㈢被上訴人於108年1月2日提示系爭支票遭退票。 
五、被上訴人主張系爭契約約定投資期間已屆滿，聚福公司依約
    應給付伊投資金額100萬元及投資報酬70萬元，余永椿應履
    行擔保責任給付伊票款170萬元等情，上訴人雖不爭執聚福
    公司應返還投資金額100萬元予被上訴人（見本院卷第99頁
    ），惟否認應給付70萬元之報酬予被上訴人，並執前揭情詞
    抗辯。經查：
　㈠被上訴人得請求聚福公司給付投資報酬70萬元：
　　⒈觀諸系爭契約前言記載：「茲為甲方（即聚福公司，下均
      同）計劃開發本案都市更新土地（定義如下），預定於10
      4年5月5日與投資方、國泰銀行（以下稱「信託銀行」）
      共同簽訂不動產投資信託契約書（以下稱「信託契約」）
      ，茲就本案土地都更案整合所需之資金，甲方預定向乙方
      （即被上訴人，下均同）募集新台幣（以下同）500萬元
      整（以下稱「本案投資」）之投資款」（見原審卷第17頁
      ），足見聚福公司係為整合系爭開發案都更土地所需資金
      向被上訴人募集資金，而與被上訴人簽訂系爭契約。再依
      系爭契約第2條「乙方投資方式及報酬」約定：「㈠投資金
      額：500萬元。㈡投資方式：乙方投資資金500萬元分別以1
      00萬、100萬、150萬及150萬等4期款，第1、2期款於本投
      資信託/履保/律師公證契約書簽訂時30日内，第3期於辦
      理都市更新文書掛件30日内，第3期（按應為第4期之誤）
      於都更計畫核准30日内，乙方將投資資金500萬元陸續匯
      入聚福公司台灣銀行帳戶。㈢投資期間：自甲乙雙方簽定
      投資契約書日起至甲方償還乙方投資資金及投資報酬全部
      日止，為期42個月：若實際投資期間不滿1個月時，甲方
      仍應按1個月期計算投資報酬予乙方。㈣投資報酬：乙方投
      資報酬以年報酬率20%計算。㈤清償方式：甲方應於投資期
      間屆滿時（前），將乙方投資資金及前項應給付之投資報
      酬1次給付乙方：甲乙雙方得同意經乙方同意得以本案建
      物抵付投資價金及報酬。㈥投資保障：為保障乙方投資資
      金及投資報酬之全部回收，甲方同意配合以下條件…」（
      見原審卷第17、18頁），足認聚福公司保障被上訴人投資
      金額及投資報酬回收，於42個月之投資期間屆滿時，不論
      系爭開發案辦理情形如何，聚福公司均應給付依被上訴人
      之「投資金額」、按「實際投資期間」、以「年報酬率20
      %」計算之投資報酬予被上訴人，並不以聚福公司完成系
      爭開發案為給付報酬之條件，聚福公司辯稱系爭開發案未
      完成，其不須給付投資報酬云云，委無足採。
　　⒉聚福公司另辯以：被上訴人未依約給付其他3期之投資款40
      0萬元，不得請求伊給付投資報酬等語，惟依前揭系爭契
      約第2條第2項約定內容，可知被上訴人係依系爭開發案辦
      理進度，分期給付投資款，而聚福公司自承並未依約履行
      系爭契約前言及第2條第2項所指簽訂不動產投資信託契約
      、和建經公司簽訂履保契約等義務（見本院卷第118頁）
      ，依約被上訴人自無須給付第2期以後之各期投資款予聚
      福公司，聚福公司抗辯被上訴人未依債務本旨給付，不得
      請求報酬云云，洵非可採。
　　⒊聚福公司又辯稱：因簡菀琳違約未將投資款1億元匯入建經
      公司帳戶及購買加入系爭開發案之土地，致伊無法履行系
      爭契約，係不可歸責，故無須給付投資報酬予被上訴人等
      語，並提出伊與簡菀琳簽訂之投資契約書影本為證（見本
      院卷第61至65頁）。然系爭契約已明定於投資期滿時，聚
      福公司即應給付投資報酬予被上訴人，業如前述，且遍閱
      系爭契約並無任何與聚福公司和簡菀琳間契約有關之約定
      ，基於債之相對性原則，聚福公司不能執其與簡菀琳間契
      約所生爭議，解免其依系爭契約對被上訴人所負之給付義
      務，聚福公司上開所辯，難認有據。
　　⒋基上，被上訴人依系爭契約第2條第3項、第4項、第5項約
      定，請求聚福公司給付投資金額100萬元及投資報酬70萬
      元（1,000,000*20%*42/12=700,000），應為可取。
　㈡聚福公司主張以系爭契約第4條後段所訂賠償金債權50萬元與
    被上訴人本件請求互為抵銷，為無理由：
　　聚福公司主張被上訴人未依約給付全部投資款500萬元，應
    依系爭契約第4條給付伊損害賠償預定性違約金50萬元等語
    。查系爭契約第4條固約定：「本協議以甲乙雙方同意配合
    本案投資條件，並完成相關契約之簽訂、相關作業之辦理及
    乙方投資本金與投資報酬之受償為協議書最終目的，甲 乙
    雙方均應儘速配合完成前揭相關作業之辦理，協議書一 經
    簽立即具約束甲乙雙方之效力，除本協議另有約定外，雙方
    均不得反悔或拒不履行，否則，違反之一方應給付他方 賠
    償金50萬元整。」（見原審卷第19、20頁）。然本件被上訴
    人依約尚無給付第2期以後投資款之義務，已認定如前，則
    聚福公司主張被上訴人應賠償其違約金50萬元，聚福公司得
    以此債權與被上訴人本件請求互為抵銷，難認有據。
　㈢被上訴人得請求余永椿給付170萬元：
　　上訴人不爭執余永椿簽發系爭支票係為擔保聚福公司就系爭
    契約義務之履行，而聚福公司依系爭契約第2條第3項、第4
    項、第5項約定，應給付被上訴人投資金額及投資報酬共170
    萬元，既如前述，被上訴人主張余永椿應負擔保責任，給付
    票款170萬元予被上訴人，即無不合。
六、綜上所述，被上訴人依系爭契約第2條第3項、第4項、第5項
    之約定，請求福聚公司給付170萬元，及自起訴狀繕本送達
    翌日即108年7月19日（見原審卷第51頁送達證書）起至清償
    日止，按年息5%計算之利息；另依票據關係請求余永椿給付
    170萬元，及自108年7月19日起至清償日止，按年息6%計算
    之利息；均為有理由，應予准許。又聚福公司、余永椿所負
    債務為不真正連帶關係，因此債務人其中1人為給付，他債
    務人於清償範圍內即應同免其責任。從而原審為上訴人敗訴
    之判決，並無不合。上訴論旨指摘原判決不當，求予廢棄改
    判，為無理由，應駁回上訴。
七、本件事證已臻明確，兩造其餘之攻擊或防禦方法及所用之證
    據，經本院斟酌後，認為均不足以影響本判決之結果，爰不
    逐一論列，附此敘明。
八、據上論結，本件上訴為無理由。依民事訴訟法第449條第1項
    、第78條、第85條第1項本文，判決如主文。    
中　　華　　民　　國　 109　　年　　3 　　月　　31　　日
                  民事第二十一庭
                          審判長法  官  翁昭蓉
                                法  官  羅惠雯
                                法  官  劉又菁
正本係照原本作成。
如不服本判決，應於收受送達後20日內向本院提出上訴書狀，其
未表明上訴理由者，應於提出上訴後20日內向本院補提理由書狀
（均須按他造當事人之人數附繕本）上訴時應提出委任律師或具
有律師資格之人之委任狀；委任有律師資格者，另應附具律師資
格證書及釋明委任人與受任人有民事訴訟法第466 條之1第1項但
書或第2項（詳附註）所定關係之釋明文書影本。如委任律師提
起上訴者，應一併繳納上訴審裁判費。
中　　華　　民　　國　 109　　年　　3 　　月　　31　　日
　　　　　　　　　　　　　      書記官  林吟玲
附註：
民事訴訟法第466條之1（第1項、第2項）：
對於第二審判決上訴，上訴人應委任律師為訴訟代理人。但上訴
人或其法定代理人具有律師資格者，不在此限。
上訴人之配偶、三親等內之血親、二親等內之姻親，或上訴人為
法人、中央或地方機關時，其所屬專任人員具有律師資格並經法
院認為適當者，亦得為第三審訴訟代理人。